【裁判字號】    98,易,2384
【裁判日期】    981027
【裁判案由】    恐嚇取財
【裁判全文】
臺灣臺中地方法院刑事判決              98年度易字第2384號
公  訴  人  臺灣臺中地方法院檢察署檢察官
被      告  丁○○
                      1
            丙○○
            己○○
                      2
            辛○○
上列被告因恐嚇取財案件，經檢察官提起公訴（98年度偵字第24
55、4954號），本院判決如下：
    主    文
丁○○共同犯恐嚇取財未遂罪，累犯，處有期徒刑陸月，如易科
罰金，以新台幣壹仟元折算壹日。
丙○○共同犯恐嚇取財未遂罪，處有期徒刑肆月，如易科罰金，
以新台幣壹仟元折算壹日。
己○○共同犯恐嚇取財未遂罪，累犯，處有期徒刑肆月，如易科
罰金，以新台幣壹仟元折算壹日。
辛○○共同犯恐嚇取財未遂罪，處有期徒刑參月，如易科罰金，
以新台幣壹仟元折算壹日。
    犯罪事實
一、丁○○前因違反肅清煙毒條例等案件，經法院分別判處罪刑
    後，復合併定應執行為有期徒刑12年4 月確定，於民國83年
    11月23日入監執行，88年9 月22日縮短刑期假釋出監，又因
    違反毒品危害防制條例等案件，經送觀察勒戒及強制戒治，
    入監接續執行撤銷假釋後之前開殘刑6年5月14日，甫於96年
    7 月16日縮刑期滿執行完畢。己○○前因違反商標法案件，
    經本院判處有期徒刑3 月確定，甫於95年12月26日易科罰金
    執行完畢。
二、丁○○與己○○係父子，丁○○與丙○○係認識多年之友人
    ，而辛○○透過丙○○之介紹而結識丁○○、己○○父子。
    渠等4人均明知負責施作臺中市○○區○○路2 段180號隔壁
    工地工程之庚○○，並未積欠渠等4人債務，渠等竟與另3名
    不詳姓名之成年男子共同基於意圖為自己不法所有之犯意聯
    絡，
  (一)先於97年8 月19日上午10時許，由丁○○搭乘己○○所駕駛
    車牌號碼7787-LM自小客車，並夥同2位不知名之成年男子，
    共同進入上開工地找尋庚○○。丁○○即對庚○○喝稱：『
    楊仔（臺語）！我是天道盟不倒會的鐵龍，要找你談事情』
    等語，並命庚○○搭乘渠等所駕駛之車輛，庚○○因畏懼而
    拒絕上車，惟因對方人多勢眾，庚○○遂1 人隨同丁○○等
    人至工地對面之「風車轉轉複合式餐飲店（址設臺中市○○
    區○○路2段135號，下稱風車轉轉餐飲店）」2 樓。因丁○○先以電話通知丙○○前來該餐飲店，丙○○遂駕駛車牌號
    碼8325-LD 號自小客車，於同日上午10時許，搭載辛○○共
    同至「風車轉轉餐飲店」與丁○○等人會合。席間，在該餐
    飲店2樓，由丁○○、丙○○2 人與庚○○共坐1桌，己○○
    、辛○○及其他2 名不知名成年男子則分坐在其他桌及守在
    樓梯間。丁○○即先向庚○○嚇稱：『這幾年，你清廢鐵賺
    了不少錢，一定是跟工地有勾結，要拿一些錢出來…』等語
    ，並拿出庚○○承包紀錄及庚○○之家人、財產等私人資料
    ，致庚○○因此心生畏懼而急於逃離現場，即表示：『不然
    我拿出20萬元給大家喝涼的』等語，丁○○復稱：『不可能
    ，我光是這半年跟蹤你，就花了20多萬元，…你作6 塊工地
    ，1 塊工地算100萬元，6 塊共600萬元…』等語，因庚○○
    大聲回應：『不可能，光是工程款，也沒有這麼多…』等語
    ，即遭丙○○回嗆：『你大聲什麼？』，丁○○與丙○○並
    要求庚○○一定要當場將事情解決才能離去，庚○○為求脫
    身，即答應丁○○等人於同日晚間7 時許，約在臺中市○○
    區○○路2段之「歐吉茶房」再談。
  (二)復於同日晚間7 時許，丁○○搭乘己○○所駕駛前開車牌號
    碼7787-LM 自小客車，至上開歐吉茶房。因庚○○恐懼丁○○等人對其家人及工地不利，遂如期至「歐吉茶房」赴約。
    丁○○於上開時、地，接續恐嚇庚○○應給付600 萬元，經
    庚○○當場表示拒絕後，隨即趁隙逃離該茶房。丁○○自該
    時起，為迫使庚○○給付上開600 萬元之款項，陸續以手機
    門號0000000000號撥打電話予庚○○，庚○○因為恐懼，時
    而拒接，時而央求對方不要再跟蹤或騷擾其工人，並於97年
    8月25日報警處理。
  (三)嗣於97年10月1 日21時許，丁○○因不耐庚○○遲未給付款
    項，遂夥同辛○○及1 名姓名不詳之成年男子，共同至臺中
    市○區○○街61之14號15樓（即庚○○承租供工人居住之宿
    舍）內，對居住其內之甲○○、戊○○恐嚇稱：『我是鐵龍
    ，我已經跟蹤你們很久了，…你們老闆庚○○已經2、3次都
    不接電話，替我轉告他，再不接我電話，下次在你們工地裡
    ，見車就砸車，見到你們工人就見1個打1個，轉告庚○○，
    我要600 萬元』等語，致甲○○、戊○○因此心生畏懼。因
    甲○○、戊○○將上開遭恐嚇之事轉告庚○○，庚○○遂於
    翌日（即97年10月2 日）再次報警處理而未得逞，經警方申
    請對丁○○及丙○○所使用之手機門號為通訊監察，而循線
    查悉上情。
三、案經庚○○訴由臺中市警察局報請臺灣臺中地方法院檢察署
    檢察官偵查起訴。
    理    由
一、按被告以外之人於審判外之言詞或書面陳述，除法律有規定
    者外，不得作為證據，刑事訴訟法第159條第1項定有明文，
    此即學理上所稱「傳聞證據排除法則」。又被告以外之人於
    審判外之陳述，雖不符同法第159條之1至第159條之4之規定
    ，而經當事人於審判程序同意作為證據，法院審酌該言詞陳
    述或書面陳述作成時之情況，認為適當者，亦得為證據。當
    事人、代理人或辯護人於法院調查證據時，知有第159 條第
    1 項不得為證據之情形，而未於言詞辯論終結前聲明異議者
    ，視為有前項之同意，亦為同法第159條之5所明定。從而，
    本件證人即告訴人庚○○、證人甲○○、戊○○於警詢時所
    為陳述，固為被告以外之人在審判外之陳述，均屬傳聞證據
    ，惟公訴人及被告等人就前開審判外之陳述，迄於言詞辯論
    終結前未為異議之聲明，且對於該等證詞之證據能力均表示
    沒有意見等語，而本院審酌彼等陳述作成時之情況，核無違
    法取證及證明力明顯過低之瑕疵，亦認為以之作為證據為適
    當，依上揭規定及說明，前開證人等之陳述是否屬於傳聞之
    例外，無庸先行考量刑事訴訟法第159條之1第2項、第159條
    之2、第159條之3等規定，得逕依同法第159條之5 規定作為
    證據，合先敘明。
二、訊據被告丁○○、丙○○、己○○、辛○○固均坦承渠等於
    97年8 月19日上午10時許，和告訴人庚○○在台中市○○路
    ○段135 號風車轉轉複合式餐飲店見面，並由丁○○、丙○○和庚○○同桌洽談事情，又相約同日晚間7 時許，至崇德
    路「歐吉茶房」再談；被告丁○○、己○○另坦承於同日晚
    間7 時許，丁○○搭己○○所開的自小客車至歐吉茶房，庚○○與被告丁○○洽談數分鐘之後即離開，離開後被告丁○○以0000000000門號多次撥打電話予庚○○，庚○○時而拒
    接，時而接通拜託丁○○不要跟蹤或騷擾其工人；被告丁○○、辛○○另坦承97年10月1 日21時許，同至台中市○○街
    61之14號15樓，要甲○○、戊○○傳話予老闆庚○○等情。
    惟均矢口否認上開犯行，均辯稱：並未對庚○○為恐嚇取財
    之行為云云；被告丁○○另辯稱：庚○○是包商，聽說他在
    很多工地偷載運鋼鐵，所以花時間蒐集資料要向公司檢舉，
    以領取檢舉獎金，伊拒絕收受庚○○私下給伊的40萬元，亦
    未以此恐嚇庚○○要其交付600萬元云云。
三、惟查：
  (一)「97年8月19日上午10時許，被告丁○○與己○○夥同2位不
    知名之成年男子，共同進入上開工地找尋庚○○，被告丁○○對庚○○喝稱：『楊仔（臺語）！我是天道盟不倒會的鐵
    龍，要找你談事情』等語，並命庚○○搭乘渠等所駕駛之車
    輛，庚○○因畏懼而拒絕上車，惟因對方人多勢眾，庚○○
    遂1 人隨同被告丁○○等人至工地對面之『風車轉轉餐飲店
    』2 樓，由被告丁○○、丙○○2人與庚○○共坐1桌，被告
    己○○、辛○○及其他2 名不知名成年男子則分坐在其他桌
    及守在樓梯間，被告丁○○即先向庚○○嚇稱：『這幾年，
    你清廢鐵賺了不少錢，一定是跟工地有勾結，要拿一些錢出
    來…』等語，並拿出庚○○承包紀錄及庚○○之家人、財產
    等私人資料，致庚○○因此心生畏懼而急於逃離現場，即表
    示：『不然我拿出20萬元給大家喝涼的』等語，被告丁○○
    復稱：『不可能，我光是這半年跟蹤你，就花了20多萬元，
    ‧‧‧你作6塊工地，1塊工地算100萬元，6 塊共600萬元‧
    ‧‧‧等語，因庚○○大聲回應：『不可能，光是工程款，
    也沒有這麼多‧‧‧』等語，即遭丙○○回嗆：『你大聲什
    麼？』，被告丁○○與丙○○並表示庚○○一定要當場將事
    情解決才能離去，庚○○為求脫身，即答應丁○○等人於同
    日晚間7時許，約在臺中市○○區○○路2段之『歐吉茶房』
    再談」等情，業據證人庚○○於警詢時證述，及於偵查、本
    院審理中具結證述甚詳；核與被告丁○○、己○○所供有先
    至工地找庚○○，隨後轉往「風車轉轉餐飲店」2 樓，被告
    丁○○、丙○○、己○○、辛○○所供在餐飲店時，由丁○○、丙○○和庚○○同桌洽談，己○○、辛○○與另2 名成
    年男子在旁之情節相符。證人庚○○於偵查中另具結證稱：
    「‧‧‧鐵龍說：『我要600萬元，你作6塊工地，1 塊工地
    100萬元，6 塊共600萬元。』我大聲回答：『哪有可能。』
    丙○○就嗆我：『你大聲什麼。』我就回答：『不可能，你
    給我時間想辦法。』我並且試圖想走，但其他人站在樓梯口
    不讓我走。鐵龍並說：『今天一定要把事情解決。』我回：
    『哪有可能今天解決，光是工程款也沒有那麼多。』丙○○
    講：『你光是作一中商圈景興街的工地，就有2 億元工程。
    』我回答：『你是怎麼算的，我的工資也拿才3000萬元。』
    我並說：『你也要給我時間思考、籌錢。』但對方一直不讓
    我走，並怕我求救。我為了脫身就回答：『不然我們約今天
    晚上7點再講。』鐵龍說：『好。我們約在崇德路2段的85度
    C 對面的歐吉茶房』，我起身要離開時，丁○○講：『最好
    你給我處理好，不然不是600 萬可以解決，你1000萬元也沒
    辦法解決。』」等語（見偵查卷第19、20頁）、於本院審理
    中另具結證稱：「（到風車轉轉餐飲店時，誰與你同桌？）
    丁○○、丙○○。」、「（他們兩個人說什麼話？）丁○○
    說我清廢鐵賺很多錢，要跟我拿600 萬元，我說你們如果有
    需要，給你們一些吃涼水沒有關係，但是600 萬元不可能。
    」、「（之前有欠丁○○或丙○○或其他人有金錢上的糾紛
    ？）沒有。根本就不認識他們。」、「（在風車轉轉餐飲店
    時，丙○○跟你說什麼？）他說要拿600 萬元，我說沒有那
    麼多錢，他說我做那麼多塊工地，每天賣廢鐵賺那麼多錢，
    怎麼會沒有，我說我工程款也沒有那麼多錢，他說不管我那
    麼多，期間我聲音有比較大聲，他還跟我說我在大聲什麼。
    」等語（見本院卷第40頁），足認證人庚○○前後之證述相
    符。
  (二)同日晚間7 時許，被告丁○○搭乘被告己○○所駕駛前開車
    牌號碼7787-LM 自小客車，至上開歐吉茶房與庚○○見面續
    談之情，已據被告丁○○、己○○供述明確。而庚○○恐懼
    被告丁○○等人對其家人及工地不利，遂如期至「歐吉茶房
    」赴約，被告丁○○於上開時、地，復接續恐嚇庚○○應給
    付600 萬元等情，亦據證人庚○○於警詢時證述，及於偵查
    中、本院審理中具結證述甚詳。另「於97年10月1 日21時許
    ，被告丁○○再夥同被告辛○○及1 名姓名不詳之成年男子
    ，共同至臺中市○區○○街61之14號15樓，對居住其內之甲○○、戊○○恐嚇稱：『我是鐵龍，我已經跟蹤你們很久了
    ，‧‧‧你們老闆庚○○已經2、3次都不接電話，替我轉告
    他，再不接我電話，下次在你們工地裡，見車就砸車，見到
    你們工人就見1個打1個，轉告庚○○，我要600 萬元』等語
    ，甲○○、戊○○遂將上開遭恐嚇之事轉告庚○○」等事實
    ，迭據證人甲○○、戊○○於警詢時證述，及偵查、審判中
    具結證述甚詳，核與證人庚○○於警偵審中所證：其雇請之
    工人甲○○、戊○○在所承租之工地宿舍遭被告丁○○帶人
    前來恐嚇後，隨即轉告其上情，庚○○即於翌日報警處理之
    情節相符。益徵證人甲○○、戊○○、庚○○就此部分證詞
    非虛。
  (三)綜上所述，被告丁○○先後前往崇德路工地、「風車轉轉餐
    飲店」、「歐吉茶房」等處恐嚇庚○○，向其索取600 萬元
    ，或至工人宿舍，命工人甲○○、戊○○轉告庚○○600 萬
    元乙事，足見被告丁○○確係本案之主導者；被告丙○○雖
    僅前往「風車轉轉餐飲店」，惟其與被告丁○○、被害人庚○○同桌洽談支付金額，共同參與恐嚇庚○○應支付600 萬
    元；被告己○○係被告丁○○之子，先後開車搭載被告丁○○前往崇德路工地、「風車轉轉餐飲店」、「歐吉茶房」等
    處恐嚇庚○○，除在現場助長聲勢外，並曾試圖阻止庚○○
    離開「風車轉轉餐飲店」；被告辛○○則搭乘被告丙○○之
    自小客車前往「風車轉轉餐飲店」，與被告丁○○、己○○
    會合，除在現場助長聲勢外，並曾試圖阻止庚○○離開「風
    車轉轉餐飲店」，另於97年10月1 日21時許，與被告丁○○
    及另1 不詳姓名之成年男子共同前往工人宿舍，由被告丁○○命工人轉告庚○○支付600 萬乙事。是本件恐嚇取財之犯
    行，除被告丁○○始終參與外，被告丙○○、己○○、辛○○則分別參與不同階段之行為，渠等有分工合作之關係至明
    ；又被告丁○○等人既與證人庚○○素不相識，彼此亦無金
    錢借貸或糾紛，如認為證人庚○○承包多處工程，涉有違法
    載運廢鐵之情，渠等大可以依法向相關公司或機關檢舉，焉
    有跟蹤拍照多時，且糾集多人前往工地、餐廳、工人宿舍，
    私自向被害人庚○○索討高達600 萬元之金額，足認被告等
    人確有不法所有之意圖。從而，被告丁○○等4 人所辯，均
    係事後卸責之詞，不足採信。本件事證明確，被告丁○○等
    4 人上開犯行，均堪以認定。
四、按刑法上之接續犯，係指以單一行為，經數個階段，持續侵
    害同一法益而言；如數行為於同時同地或密切接近之時地實
    施，侵害同一之法益，各行為之獨立性極為薄弱，依一般社
    會健全觀念，在時間差距上，難以強行分開，在刑法評價上
    ，以視為數個舉動之接續施行，合為包括之一行為予以評價
    ，較為合理，則屬接續犯，而為包括之一罪，有最高法院70
    年度台上字第2898號、86年度台上字第3295號判例意旨可資
    參照。本件被告等人所為均係出於同一犯意，在密切接近之
    時間內，渠等恐嚇對象雖非同一被害人，但除被害人庚○○
    外，甲○○、戊○○均係被害人庚○○雇請之工人，而均係
    要被害人庚○○支付600 萬元，所侵害者係同一法益，揆諸
    上開說明，被告等人上開先後恐嚇取財行為應屬接續犯無訛
    。核被告丁○○、丙○○、己○○、辛○○所為，均係犯刑
    法第346條第3項、第1項之恐嚇取財未遂罪，渠等4人與不詳
    姓名之成年男子3人（2人同至「風車轉轉餐飲店」、1 人同
    至工人宿舍），就上開犯行，有犯意之聯絡及行為之分擔，
    均為共同正犯。查被告丁○○前因違反肅清煙毒條例等案件
    ，經法院分別判處罪刑後，復合併定應執行為有期徒刑12年
    4月確定，於83年11月23日入監執行，88年9 月9月22日縮短
    刑期假釋出監，又因違反毒品危害防制條例等案件，經送觀
    察勒戒及強制戒治，入監接續執行撤銷假釋後之前開殘刑 6
    年5月14日，於96年7月16日縮刑期滿執行完畢；己○○前因
    違反商標法案件，經本院判處有期徒刑3 月確定，甫於95年
    12月26日易科罰金執行完畢，有臺灣臺中地方法院檢察署刑
    案資料查註紀錄表及臺灣高等法院被告前案紀錄表各2 份在
    卷可稽，被告丁○○、己○○2人於有期徒刑執行完畢後，5
    年內再故意犯本件有期徒刑以上之罪，為累犯，均應依刑法
    第47條第1項規定加重其刑。又渠等4人已著手於犯罪行為之
    實行而不遂，為未遂犯，爰依刑法第25條第2 項規定減輕其
    刑。審酌被告丙○○前無犯罪紀錄，素行尚佳，被告丁○○
    前有違反肅清煙毒條例、槍砲彈藥刀械管制條例等前科，被
    告己○○有違反商標法前科，被告辛○○有公共危險、贓物
    等前科，有臺灣高等法院被告前案紀錄表各4 份在卷，素行
    不佳，渠等均不思循正當途徑獲取財物，而以上開方式對被
    害人恐嚇取財，嚴重影響社會治安、被害人之身心安全，幸
    被告等人於被害人尚未支付任何財物前即為警查獲，及渠等
    參與本案程度之深淺（其中被告丁○○為本案之主導者、被
    告辛○○參與之情節較輕），暨渠等犯後自警偵審中均否認
    犯行等一切情狀，分別量處如主文所示之刑，並均諭知易科
    罰金之折算標準。
據上論斷，應依刑事訴訟法第299條第1項前段，刑法第28條、第
346條第3項、第1項、第47條第1項、第25條、第41條第1 項前段
，刑法施行法第1條之1第1項、第2項前段，判決如主文。
本案經檢察官乙○○到庭執行職務。
中    華    民    國    98    年    10    月    27    日
                  刑事第九庭  審判長法  官  朱光國
                                    法  官  林慧英
                                    法  官  唐光義
以上正本證明與原本無異。
如不服本判決應於收受判決後10日內向本院提出上訴書狀，並應
敘述具體理由；其未敘述上訴理由者，應於上訴期間屆滿後20日
內向本院補提理由書（均須按他造當事人之人數附繕本）「切勿
逕送上級法院」。
                                    書記官  黃聖心
中    華    民    國    98    年    10    月    27    日
【附錄本案論罪科刑法條】
中華民國刑法第346條
（單純恐嚇罪）
意圖為自己或第三人不法之所有，以恐嚇使人將本人或第三人之
物交付者，處 6 月以上 5 年以下有期徒刑，得併科 1 千元以
下罰金。
以前項方法得財產上不法之利益，或使第三人得之者，亦同。
前二項之未遂犯罰之。


司法院資訊處製作；財團法人民間司法改革基金會備份。
